最高法院刑事判決
111年度台上字第4474號
上  訴  人  臺灣高等檢察署檢察官羅松芳
上  訴  人  
即  被  告  王廣智（原名王棱斌）


                    籍設新北市板橋區中正路6號（新北市板
                    橋戶政事務所）

上列上訴人等因被告偽造文書等罪案件，不服臺灣高等法院中華
民國111年5月24日第二審判決（110年度上重訴字第9號，起訴及
追加起訴案號：臺灣臺北地方檢察署101年度偵字第25275、2341
4號，101年度偵緝字第1680、1682、1683、1685、1686、1687號
，102年度偵字第3558號），提起上訴，本院判決如下：
    主  文
上訴駁回。
    理  由
一、關於行使偽造私文書部分
  ㈠按刑事訴訟法第377條規定，上訴於第三審法院，非以判決違
    背法令為理由，不得為之。是提起第三審上訴，應以原判決
    違背法令為理由，係屬法定要件。如果上訴理由書狀並未依
    據卷內訴訟資料，具體指摘原判決不適用何種法則或如何適
    用不當，或所指摘原判決違法情事，顯與法律規定得為第三
    審上訴理由之違法情形，不相適合時，均應認其上訴為違背
    法律上之程式，予以駁回。
  ㈡本件原審審理結果，認定上訴人即被告（下稱被告）王廣智
    有如原判決事實欄壹、陸、柒所載行使偽造私文書各犯行明
    確，因而維持第一審依想像競合犯從一重論處被告犯如其附
    表（下稱附表）五編號1所示共同行使偽造私文書，及附表
    五編號6、7所示行使偽造私文書（共2罪）罪刑之判決，駁
    回檢察官及被告此部分在第二審之上訴。已載認其調查、取
    捨證據之結果及憑以認定各該犯罪事實之心證理由，並就被
    告否認犯行之供詞及所辯各語，認非可採，予以論述及指駁
    。被告上訴意旨僅泛稱告訴人等係基於信賴而決定借款，尚
    不能以其未如期還款，逕以詐欺取財罪相繩等語為指摘，對
    於原判決關於行使偽造私文書部分究竟如何違背法令，並無
    一語涉及，其關於行使偽造私文書部分之上訴，自屬違背法
    律上之程式，應予駁回。
  ㈢刑之量定及應執行刑之酌定，係事實審法院得依職權自由裁
    量之事項，苟其量刑已以行為人之責任為基礎，並斟酌刑法
    第57條各款所列情狀，在法定刑度內，酌量科刑；復其定應
    執行之刑時，並不違反同法第51條各款所定之方法或範圍（
    即法律之外部性界限），且無明顯違背公平、比例原則或整
    體法律秩序之理念（即法律之內部性界限），即不得任意指
    為違法或不當。本件原判決已具體審酌刑法第57條科刑等一
    切情狀，在罪責原則下適正行使其量刑之裁量權，說明第一
    審就上訴人所犯各罪分別量刑，並依數罪併罰規定，在各刑
    中之最長期以上，各刑之合併刑期以下，酌定應執行刑，既
    未逾越法定刑度及刑法第51條第5款規定之範圍，且無濫用
    刑罰裁量權及違反比例原則情事，堪稱允當，乃予維持，自
    無違法可言。檢察官上訴意旨泛稱被告所犯各罪所侵害之被
    害法益迥異，且各次犯罪之犯罪時間橫跨近6年，犯後態度
    惡劣，量刑及定其應執行之刑過輕，違反責罰相當原則等語
    ，無非係就原判決已說明事項及屬原審量刑職權之適法行使
    ，持憑己見，就相同證據資料而為不同之評價，亦非適法之
    第三審上訴理由。
  ㈣依上所述，本件檢察官及被告此部分之上訴，均違背法律上
    之程式，俱應予駁回。上開得上訴第三審部分之上訴，既因
    不合法而從程序上予以駁回，則與之有裁判上一罪關係之詐
    欺取財部分，核屬刑事訴訟法第376條第1項第4款不得上訴
    第三審法院之罪，且未合於同條項但書例外得上訴第三審之
    要件，自無從為實體上審判，應併從程序上駁回。
二、關於詐欺取財部分
  ㈠按刑事訴訟法第376條第1項各款所定案件，經第二審判決者
    ，除第二審法院係撤銷第一審法院所為無罪、免訴、不受理
    或管轄錯誤之判決，並諭知有罪之判決者，被告或得為被告
    利益上訴之人得提起上訴外，其餘均不得上訴於第三審法院
    ，為該條項所明定。
  ㈡原判決關於被告所犯及被訴涉犯刑法第339條第1項之詐欺取
    財罪嫌部分，分別維持第一審論處如附表五編號2至5、8至1
    0所示詐欺取財罪刑，及第一審所為諭知無罪之判決，而駁
    回檢察官及被告在第二審之上訴，核屬刑事訴訟法第376條
    第1項第4款之案件。依上開說明，既經第二審判決，自不得
    上訴於第三審法院，檢察官猶提起上訴，被告亦提起上訴，
    均顯為法所不許，此等部分亦應併予駁回。
據上論結，應依刑事訴訟法第395條前段，判決如主文。
中　　華　　民　　國　　111 　年　　11　　月　　30　　日
                  刑事第八庭審判長法　官  何菁莪
                                  法　官  朱瑞娟
                                  法　官  劉興浪
                                  法　官  黃潔茹
                                  法　官  何信慶
本件正本證明與原本無異
                                  書記官  王毓嫻
中　　華　　民　　國　　111 　年　　12　　月　　6 　　日